臺灣高等法院花蓮分院刑事判決
111年度上易字第33號
上  訴  人  臺灣花蓮地方檢察署檢察官
被      告  賴柏言
上列上訴人因被告過失傷害案件，不服臺灣花蓮地方法院111年
度易字第146號中華民國111年5月26日第一審判決（起訴案號：
臺灣花蓮地方檢察署111年度調偵字第93號），提起上訴，本院
判決如下：
    主    文
原判決關於宣告刑部分撤銷。
賴柏言所犯過失傷害罪處拘役伍拾伍日，如易科罰金，以新臺幣
壹仟元折算壹日。
    犯罪事實及理由
壹、上訴得明示僅就判決之刑、沒收或保安處分一部為之，刑事
    訴訟法第348條第3項定有明文。本案係檢察官提起上訴，被
    告並未上訴，據檢察官所提之上訴書，係明示僅就原判決量
    刑部分提起上訴，就其他部分並未提上訴，亦據檢察官確認
    在卷（本院卷第11至12、45、83頁）。是依刑事訴訟法第34
    8條規定，本件審判範圍僅及於原判決量刑部分，至於其他
    部分（即犯罪事實、所犯法條部分），均非本院審理範圍，
    而應以原判決認定為基礎。
貳、原審認定的犯罪事實：
　　被告在其位於花蓮縣○○市○○○○街之住處內飼養黃犬1隻，為
    動物保護法第3條第6款所稱之飼主，其本應注意飼主應將犬
    隻關入籠內或為其他適當之狗鏈、嘴套等管束、防護措施，
    以避免犬隻無故侵害他人之生命、身體、自由或財產，而現
    場亦無不能為上開犬隻栓鏈或戴嘴套之情形，竟疏未注意及
    此，任由其所飼養之犬隻得於無安全防護措施之情形下，在
    上址通運行內外自由活動。嗣於民國110年11月15日19時許
    ，在花蓮縣○○市○○○○街與○○○○○街口之公園內，該黃色犬隻
    即咬傷告訴人徐楹茜，致告訴人受有左側大腿開放性傷口、
    左後側大腿狗咬傷併肌肉裂傷、脂肪壞死及傷口感染等傷害
    。　　　　
參、本院的判斷：
一、論罪說明：
　　依照原審認定的犯罪事實，被告所為，構成刑法第284條前
    段之過失傷害罪。
二、撤銷原判決所處之刑及量刑之理由：
(一)原判決就被告所犯過失傷害罪，判處拘役30日，如易科罰金
    ，以新臺幣1千元折算1日，固非無見。惟：刑事審判之量刑
    ，在於實現刑罰權之分配正義，故法院對科刑判決之被告量
    刑，應符合罪刑相當原則，使罰當其罪，以契合人民之法律
    感情，此所以刑法第57條明定科刑時應審酌一切情狀，尤應
    注意該條所列各款情形，以為科刑輕重之標準；又按刑之量
    定，雖為實體法上賦予法院得為自由裁量之事項，但此項職
    權之行使，並非得恣意為之，仍應受比例原則、平等原則及
    罪刑相當原則之支配，使輕重得宜，罰當其罪，以符合法律
    授權之目的。經查：被告自承於返家時見其飼養之犬隻自行
    外出，卻未伴同出門，或採取適當的防護措施，僅放任犬隻
    此危險源在毫無監督之情形下自行在外(警卷第4頁，偵339
    卷第22至23頁)。又被告自陳：本案犬隻是柴犬混土狗等語(
    偵339卷第23頁)，而柴犬、土狗均可作為獵犬追捕獵物，亦
    有傷人之能力，被告身為飼主，當知其飼養犬隻具有上開潛
    能，如若失控即有傷害人之身體之虞，犬隻自行外出，被告
    卻未為適當之作為，其違反注意義務程度甚高。又依告訴人
    於警詢、偵查及原審所述：我遭攻擊一段時間，當時無人敢
    制止，後來才有一位男子來把狗趕走，但是那隻狗還想回過
    頭來攻擊，那穿短褲的男生站在狗的前面嚇他等語(警卷第8
    頁，偵339卷第22頁，原審卷第81頁)，可以想見當時告訴人
    內心驚恐無助，另告訴人因本案於110年11月15日19時46分
    許急診就醫，而受有左側大腿開放性傷口、左後側大腿狗咬
    傷併肌肉裂傷、脂肪壞死及傷口感染，左大腿後側共20×6公
    分，傷口長度共35公分；共縫70針(原審卷第99、100、101
    、105、107、109、111頁)，自110年11月18日門診就醫及住
    院，先後於同年月19、24、30日進行3次手術，迄同年12月2
    9日出院，須使用助行器及彈性壓力襪(原審卷第111頁)，告
    訴人因本案需住院將近1.5個月，日後需面臨漫長復健治療
    過程，事後並因本案而患有混合憂鬱情緒及焦慮之環境適應
    疾患(調偵卷第31頁)，被告本件過失行為造成之結果不可謂
    不重。原審對被告所為上開量刑，實屬過輕，未能充分考量刑
    法第57條第8款、第9款之科刑標準，有違罪刑均衡原則及公
    平原則、比例原則。故原判決就被告所為上開之量刑認定，容
    有評價不足之違誤，亦無法達成一般預防及特別預防之目的
    。是以，檢察官上訴主張原審量刑過輕，非無理由，自應由
    本院將原判決所處之刑部分撤銷改判。
(二)爰以行為人之責任為基礎，本院依刑法第57條各款情形，綜
    述如下：審酌被告身為飼主當知犬隻在外活動，本應注意對
    所飼養之犬隻予以適當管束並使用防護工具，以免無故咬傷
    他人，竟疏未注意，致其飼養之犬隻咬告訴人，使告訴人受
    有上揭傷勢，且因被告與告訴人就賠償金額與給付方式無法
    達成共識，故被告迄今尚未與告訴人達成和解以賠償其損失
    ，實屬不該；惟念被告犯後坦承犯行，犯後態度尚可；兼衡
    被告自述高職肄業之智識程度，目前從事粗雜工、月收入約
    新臺幣2萬多元、經濟狀況不佳、扶養母親與弟弟之生活狀
    況（原審卷第92頁），暨本案為過失犯罪，兼衡被告過失情
    節、告訴人所受傷勢嚴重程度，再斟酌被告之素行、工作、
    經濟、家庭生活狀況等一切情狀，量處如主文第2項所示之
    刑，並諭知易科罰金之折算標準，以示懲儆。
(三)不予宣告緩刑之理由：
　1.按緩刑為法院刑罰權之運用，旨在獎勵自新，祇須合於刑法
    第74條所定之條件，法院本有自由裁量之職權。關於緩刑之
    宣告，除應具備一定條件外，並須有可認為以暫不執行刑罰
    為適當之情形，始得為之。法院行使此項裁量職權時，應受
    比例原則、平等原則等一般法律原則之支配；但此之所謂比
    例原則，指法院行使此項職權判斷時，須符合客觀上之適當
    性、相當性及必要性之價值要求，不得逾越，用以維護刑罰
    之均衡；而所謂平等原則，非指一律齊頭式之平等待遇，應
    從實質上加以客觀判斷，對相同之條件事實，始得為相同之
    處理，倘若條件事實有別，則應本乎正義理念，予以分別處
    置，禁止恣意為之，俾緩刑宣告之運用，達成客觀上之適當
    性、相當性與必要性之要求。又法官於有罪判決中，究應如
    何量處罪刑、是否宣告緩刑等，均為實體法賦予審理法官裁
    量之刑罰權事項，法官行使此項裁量權，自得依據個案情節
    ，參諸刑法第57條所定各款犯罪情狀之規定，於該法定刑度
    範圍內，基於合義務性之裁量，量處被告罪刑。其次，行為
    人之行為具有矯正之必要性，而有令入監所執行刑罰之必要
    時，自應依其所宣告之刑執行其自由刑，以資儆懲。是刑事
    政策上對行為人所為之處罰並無短期自由刑缺失之情形下，
    自仍依法論處科刑。至於行為人是否得為緩刑之宣告，應形
    式上審究是否符合刑法第74條所定前提要件，並實質上判斷
    被告所受之刑，是否有以暫不執行為適當之情形等法定要件
    。質言之，法官為此量刑或緩刑宣告之裁量權時，除不得逾
    越法定刑或法定要件外，尚應符合法規範之體系及目的，遵
    守一般有效之經驗及論理法則等法原則，亦應兼顧裁量之外
    部及內部性事項，是以緩刑之宣告，除應具備刑法第74條所
    定條件外，並須有可認為以暫不執行刑罰為適當之情形，始
    得為之。
　2.經查，被告於本案自偵查以迄本院審理時，俱未與告訴人達
    成和解，足認其犯後態度難認良好，復於案發後未取得告訴
    人之原諒或諒解等節，業據本院說明如前，本案客觀上並無
    暫不執行刑罰為適當之情形，爰不對被告宣告緩刑，附此敘
    明。　　
據上論斷，應依刑事訴訟法第369條第1項前段、第364條、第299
條第1項前段，判決如主文。
本案經檢察官戴瑞麒提起公訴，檢察官林于湄提起上訴，檢察官
黃怡君到庭執行職務。
中　　華　　民　　國　　111 　年　　9 　　月　　30　　日
                  刑事庭審判長法  官  林慧英
                              法  官  謝昀璉
                              法  官  李水源 
以上正本證明與原本無異。
本件不得上訴。
中　　華　　民　　國　　111 　年　　10　　月　　3 　　日
　　　　　　　　　　　　　　　書記官  徐文彬
附錄本案論罪科刑法條：
刑法第284條
因過失傷害人者，處一年以下有期徒刑、拘役或十萬元以下罰金
；致重傷者，處三年以下有期徒刑、拘役或三十萬元以下罰金。